【裁判字號】    98,上重更(三),10
【裁判日期】    981127
【裁判案由】    違反毒品危害防制條例等
【裁判全文】
臺灣高等法院高雄分院刑事判決    98年度上重更(三)字第10號
上  訴  人
即  被  告  甲○○
                    （本案
選任辯護人  孫大昕  扶助律師
            紀錦隆  扶助律師
上列上訴人因違反毒品危害防制條例等案件，不服臺灣高雄地方
法院95年度重訴字第2 號中華民國95年7 月31日第一審判決（起
訴案號：臺灣高雄地方法院檢察署95年度偵字第24185 、24186
號），提起上訴，判決後經最高法院第3 次發回更審，本院判決
如下：
     主  文
原判決關於甲○○部分撤銷。
甲○○共同販賣第一級毒品，處有期徒刑拾伍年，褫奪公權捌年
，併科罰金新台幣伍佰萬元，罰金如易服勞役，以罰金總額與陸
個月之日數比例折算。扣案如附表編號一所示之第一級毒品海洛
因，沒收銷燬之；如附表編號二至四所示之物均沒收。
     事  實
一、甲○○明知海洛因係屬第一級毒品，且經行政院公告列為管
    制進口物品，竟與乙○○（第一審判決有罪後，業於97年2
    月14日歿）共同基於販賣、運輸海洛因及私運管制物品進口
    之犯意聯絡，欲借由甲○○預先申設之御文有限公司從大陸
    進口焦炭之機會，以將海洛因夾藏在焦炭之貨櫃內走私進口
    之方式運輸海洛因進入臺灣，俟機販售。先於94年7 、8 月
    間，意圖營利，以新臺幣（下同）450 萬元之代價，在大陸
    珠海地區，向名籍不詳某陳姓成年男子購入以黑色塑膠袋包
    裝之第一級毒品海洛因10塊，由該男子交由乙○○藏放於珠
    海「喜發飯店」3026號房之天花板上，嗣乙○○於同年9 月
    間，依甲○○之指示，於廣東省佛山市郊，租用1 間倉庫及
    購入27噸焦炭存放於該倉庫內，並於同年10月16日依甲○○
    之指示將甲○○用以抵債剩餘之9 塊海洛因藏置於裝盛焦炭
    之1 包太空包內，裝入編號HPEU0000000 號貨櫃內，並將該
    只藏有海洛因之太空包夾藏於貨櫃右側第2 排下層，自大陸
    地區佛山地區起運，並以御文有限公司名義申報進口入臺。
二、甲○○為順利取得上開海洛因，並於94年10月15日，先撥打
    附表編號6 所示沃柏翰（業經以幫助運輸第一級毒品，判決
    有罪確定）所有0000000000之電話門號，指示其於翌日14時
    許洽接返台之乙○○，並與乙○○預先承租倉庫，以便藏放
    毒品，另指示沃柏翰準備2 只易付卡門號，將其中1 支交予
    乙○○使用等情。乙○○抵台後，沃柏翰即交付附表編號4
    所示之0000000000號晶片卡1 張及甲○○預先轉交之12萬元
    予乙○○。同年10月18日，甲○○自大陸撥打附表編號3 所
    示乙○○所有之0000000000行動電話門號，得知乙○○等已
    在臺灣租得倉庫，遂於同年10月20日搭機返臺，準備領取前
    開走私之海洛因。
三、上開貨櫃於94年10月17日，運至香港由不知情之「TSKAOHSI
    UNG 」號船舶接運，於同年10月20日運抵臺中港中國貨櫃場
    進口倉庫時，即為海關人員會同法務部調查局高雄市調查處
    人員開櫃檢查，而當場查獲海洛因磚9 塊（淨重3,153.04公
    克、純度59.86%、純質1,887.41公克）及包裝毒品海洛因磚
    之黑色塑膠袋1 只。嗣分持檢察官簽發之拘票，於翌日至臺
    北市○○○街22號3 樓、高雄市○○區○○街75號「龍翔大
    飯店」、基隆市○○區○○街294 號21樓，分別將甲○○、
    乙○○、沃柏翰拘提到案，並扣得乙○○所有如附表編號3
    、4 所示供連絡販毒所用之MOTOROLA行動電話1 支（手機序
    號000000000000000 號、搭配門號0000000000號）、PHILIP
    S 行動電話1 支（手機序號000000000000000 號、搭配門號
    0000000000號），及沃柏翰所有如附表編號5 、6 所示供犯
    罪所用之NOKIA 行動電話2 支（手機序號000000000000000
    號、搭配門號0000000000號、手機序號00 0000000000000號
    、搭配門號0000000000號），與本案無直接關聯之甲○○所
    有之SAMSUNG 行動電話（序號00000000000000號）、NOKIA
    行動電話（序號000000000000000 號，搭配門號0000000000
    號）各1 支、大哥大門號0000000000號晶片卡1 張。
四、案經法務部調查局高雄市調查處報請臺灣高雄地方法院檢察
    署檢察官偵查起訴。
     理  由
壹、程序方面：本件判決所引用之各項證據，包括傳聞證據、非
    傳聞證據或法律規定例外之傳聞證據，因檢察官、被告及其
    辯護人均同意可作為證據，依刑事訴訟法第159 條之5 第1
    項、第2 項之規定，本院審酌該等證據作成時之情況，認以
    之作為證據並無不當，應均有證據能力。
貳、實體部分：
一、訊據上訴人即被告甲○○於檢察官偵查中及本院審理時均坦
    承前揭明知第一級毒品海洛因係管制進口物品，意圖販售，
    於大陸地區買受如事實欄所示之海洛因後，夥同乙○○於事
    實欄示之時間，自大陸佛山地區起運而走私入台而被查獲等
    情（偵字第24185 號卷第51-54 頁；本院98年11月6 日審判
    筆錄），核與證人即共同被告乙○○於檢察官偵查中及原審
    審理時供證之情節相符。並有進口報單（偵字第24186 號卷
    第6 頁）及乙○○所使用之0000000000號行動電話之監聽譯
    文（市調處卷第38至43頁）各1 份在卷，及附表編號二至四
    所示之物扣案可憑。而調查員於上開貨櫃內右側第2 排下層
    太空袋焦炭中，查獲第一級毒品海洛因共9 塊，淨重3,153.
    04公克，空包裝重456.77公克，純度59.86 ％，純質淨重1,
    887.41公克等情，亦有臺中關稅局扣押貨物、運輸工具收據
    及搜索筆錄、市調處扣押筆錄、扣押物品目錄表、法務部調
    查局95年1 月5 日調科壹字第220021944 號鑑定通知書各1
    紙、照片12張在卷可稽（偵二卷第5 、9 、11、66、15至20
    頁），被告甲○○販賣、運輸第一級毒品海洛因，及私運管
    制進口物品等犯行，事證明確。
二、
  (一)被告甲○○行為後，毒品危害防制條例第4 條業經立法院三
    讀修正通過並經總統於98年5 月20日公布，同條例第36條並
    規定：本條例自公布後6 個月施行，則依中央法規標準法第
    14條之規定，修正後該條例應自同年11月20日起生效。而修
    正後同條例第4 條第1 項販賣第一級毒品罪之法定本刑有關
    罰金刑部分已由原得併科1000萬元以下提高為2000萬元以下
    ，比較新舊法原以舊法對行為人較為有利，惟被告於偵查中
    及審理中均自白犯同條例第4 條第1 項之罪，依修正後之新
    法第17條第2 項之規定，應減輕其刑，依舊法則無此減刑之
    優惠，整體比較新舊法之結果，以修正後之新法對被告較為
    有利，本件被告應適用修正後之毒品危害防制條論罪科刑。
  (二)被告甲○○行為後，刑法於94年2 月2 日經總統令修正公布
    ，於95年7 月1 日施行，而比較新舊法時應就罪刑有關之共
    犯、未遂犯、想像競合犯、牽連犯、連續犯、結合犯，以及
    累犯加重、自首減輕暨其他法定加減原因（如身分加減）與
    加減例等一切情形，綜其全部罪刑之結果而為比較（最高法
    院95年5 月23日刑事庭第8 次會議決議參照）。以下分就本
    件所適用之刑法相關規定應否比較新舊法適用，及比較後應
    適用新法或舊法，說明如下：
  1.被告行為時毒品危害防制條例第4 條第1 項科罰金部分，依
    修正前刑法第33條第5 款規定「主刑之種類如下：五、罰金
    ：1 元以上」，該罪之罰金刑為最低得科新臺幣3 元，最高
    得科新臺幣1000萬元。而依修正後同條款修正為「主刑之種
    類如下：五、罰金：新臺幣1000元以上，以百元計算之」之
    規定，修正後所定罰金刑最低數額，較之修正前提高，自以
    修正前刑法第33條第5 款規定較有利於被告。
  2.刑法第28條共犯修正施行前原規定「2 人以上共同實施犯罪
    之行為者，皆為正犯」，修法後則規定「2 人以上共同實行
    犯罪之行為者，皆為正犯」，將完全未參與犯罪行為之實行
    之陰謀共同正犯及預備共同正犯刪除，新法已限縮共同正犯
    之適用範圍，自以新法對被告較為有利。
  3.修正後之刑法將原第55條牽連犯之規定刪除，此刪除雖非犯
    罪構成要件之變更，但顯已影響行為人刑罰之法律效果，自
    屬法律有變更，而修正前依牽連犯之例，應從一重處斷；修
    法後則應併合處罰，比較新舊法結果，以行為時之法律即修
    正前刑法第55條論以牽連犯，對被告較為有利。
  4.修正前刑法第64條第2 項規定：「死刑減輕者，為無期徒刑
    ，或為15年以下12年以上有期徒刑。」，修正後同條項則規
    定：「死刑減輕者，為無期徒刑。」；又修正前刑法第65條
    第2 項規定：「無期徒刑減輕者，為7 年以上有期徒刑。」
    ，修正後同條項則規定：「無期徒刑減輕者，為20年以下15
    年以上有期徒刑。」經比較新舊法，應以修正前刑法第64條
    第2 項及同法第65條第2 項之規定，較有利於被告。
  5.按「褫奪公權、沒收等從刑，因附屬於主刑，自應依主刑所
    適用之法律宣告之。原判決於新刑法施行後之96年11月22日
    判決，卻於理由內就褫奪公權部分另為新舊法規定之比較，
    所持見解，併有可議」（最高法院97年度台上字第727 號判
    決意旨參考）。本案被告行為時間雖在刑法修正前，然係於
    刑法修正後始為判決，依上開最高法院判決意旨，就褫奪公
    權之從刑，自無庸為新舊法之比較，而逕依主刑所適用之法
    律宣告之。
  6.綜合上述各條文修正前、後之比較，以被告行為時即95年7
    月1 日修正施行前之刑法，較有利於被告，依刑法第2 條第
    1 項前段規定，應適用修正前刑法之相關規定予以論處。
四、
  (一)按販賣毒品罪，不以販入之後，復行販出為必要，只須意圖
    營利而販入，或販出，有一於此，犯罪即應成立，最高法院
    90年度台上字第3913號、第6258號判決意旨可供參考。又毒
    品之運輸，只要已有毒品之認識，不問出於為自己或他人而
    運送，亦不分由國外輸入國內，或國內輸出至國外，即在國
    內2 區域間具有輸出或輸入作用之運送者，亦屬之。又按自
    大陸地區私運物品進入臺灣地區者，以私運物品進口論，適
    用本條例規定處斷，懲治走私條例第12條定有明文，而海洛
    因屬毒品危害防制條例第2 條第2 項所列之第一級毒品，且
    經行政院公告為甲項第四級之管制進口物品，亦有行政院79
    年3 月30日（79）臺財字第06181 號函在卷可稽。
  (二)本件被告甲○○意圖營利而在大陸地區購入第一級毒品海洛
    因後，將之夾藏於進口之焦炭中，自大陸佛山地區起運並走
    私入臺，入境時為警查獲等情，業如前述。核其所為，係犯
    毒品危害防制條例第4 條第1 項之販賣第一級毒品罪、運輸
    第一級毒品罪及懲治走私條例第12條、第2 條第1 項之準私
    運管制物品進口罪。其與乙○○間，就上開三罪均有犯意之
    聯絡及行為之分擔，為共同正犯。其持有海洛因之低度行為
    ，已為運輸及販賣之高度行為所吸收，不另論罪。其所犯運
    輸第一級毒品罪及準私運管制物品進口罪間，為一行為觸犯
    二罪名，為想像競合犯，應依刑法第55條前段之規定，從一
    重論以運輸第一級毒品罪。所犯販賣第一級毒品罪及運輸第
    一級毒品罪，有方法結果之牽連關係，應依修正前刑法第55
    條後段牽連犯之規定，論以販賣第一級毒品罪。
  (三)起訴罪名，雖未論列毒品危害防制條例第4 條第1 項之販賣
    第一級毒品罪，惟起訴事實書已載明被告甲○○意圖販賣而
    購入海洛因磚10塊，伺機脫售牟利等情，堪認已就其販賣第
    一級毒品之事實提起公訴，此部分本院自得予以審究。
  (四)被告甲○○於偵查中及審判中均自白毒品危害防制條例第4
    條之運輸、販賣第一級毒品犯行，應依修正後同條例第17條
    第2 項之規定，減輕其刑。又其運輸走私入台之海洛因逾30
    00公克，數量甚鉅、純度甚高，如順利流入市面，對社會治
    安之破壞及國人身心之戕害，後果實難想像，雖其所運輸進
    口之毒品海洛因尚未流出，惟此乃因警調人員及時查獲所致
    ，客觀上難認被告甲○○所為有何情堪憫恕之處，尚難依刑
    法第59條之規定酌減其刑。
五、
  (一)原審以被告甲○○罪證明確而予論科，固非無見。惟查被告
    甲○○係共犯販賣第一級毒品罪、運輸第一級毒品罪及私運
    管制物品進口罪，應依共同販賣第一級毒品罪論處，業如前
    述，原判決認係犯犯共同運輸第一級毒品罪，容有未洽。又
    查被告甲○○於偵查中及審判中均自白毒品危害防制條例第
    4 條之運輸、販賣第一級毒品犯行，而得依98年5 月20日修
    正，同年11月20日生效之修正後同條例第17條第2 項之規定
    ，減輕其刑，原判決未及適用上開減輕規定，同有未合。被
    告甲○○以其並非主謀等情，指摘原判決不當，提起上訴，
    雖無理由，惟原判決既有前揭可議之處，仍屬無可維持，應
    由本院將原判決關於此部分撤銷改判。
  (二)審酌被告甲○○意圖營利，竟於大陸地區購得大批海洛因後
    ，以夾藏於進口之焦炭中之方式，共同自中國大陸佛山地區
    起運而走私入境，犯罪情節甚重，且查獲之毒品重逾3000公
    克，數量非微，且純度甚高，對社會治安之危害至深且鉅，
    惟其素行尚可，有台灣高等法院被告前案紀錄表在卷可按，
    及於偵查中及本院審理時直承本件犯行等其他一切情狀，量
    處有期徒刑15年，併科罰金500 萬元，罰金如易服勞役，以
    6 個月之日數比例折算。又依其犯罪之性質，併予諭知褫奪
    公權8 年。
  (三)又就就前開罰金易服勞役部分，被告甲○○行為時刑法第42
    條第2 項前段規定：「易服勞役以1 元以上3 元以下折算1
    日。但勞役期限不得逾6 個月」，而此並依修正前罰金罰鍰
    提高標準條例第2 條前段規定，就其原定數額提高為100 倍
    折算1 日，是被告甲○○行為時之易服勞役折算標準，應以
    銀元300 元（即新台幣900 元）折算1 日。嗣95年7 月1 日
    修正施行之刑法第42條第3 項前段規定：「易服勞役以新台
    幣1000元、2000元或3000元折算1 日。但勞役期限不得逾1
    年。」比較修正前後之易服勞役折算標準，固以修正後之規
    定，較有利於受刑人，惟舊法勞役期限不得逾6 個月，新法
    則為不得逾1 年，舊法顯較有利於被告，應適用修正前刑法
    第42條第2 項前段之規定為易服勞役之折算標準。
  (四)扣案附表編號1 所示被告甲○○販賣、運輸之海洛因，不問
    屬於犯人與否，應依毒品危害防制條例第18條第1 項前段規
    定，沒收銷燬之，其包裝因包覆該毒品，其上顯留有該毒品
    之殘渣，衡情自難與之剝離，應整體視之為毒品，連同該包
    裝併予宣告沒收銷燬之。至鑑驗耗損之海洛因既已滅失，自
    無庸宣告沒收銷燬之。附表編號2 之黑色塑膠袋1 只，為被
    告甲○○所有供包裝海洛因以遂行運輸毒品所用之物；附表
    編號3 、4 之MOTOROLA行動電話、PHILIPS 行動電話各1 支
    ，均為共同被告乙○○所有，供其等連絡販毒所用，應依同
    條例第19條第1 項之規定，併予宣告沒收。如附表編號5 、
    6 所示NOKIA 行動電話2 支（手機序號000000000000000 號
    、搭配門號0000000000號、手機序號000000000000000 號、
    搭配門號0000000000號），為沃柏翰所有，供幫助運輸第一
    級毒品所用之物，已於沃柏翰前所宣示有罪之主文項下諭知
    沒收，因與被告甲○○非共同正犯關係，不另於本件被告甲
    ○○主文項下諭知沒收。至扣案被告甲○○所有之SAMSUNG
    行動電話（序號00000000000000號）、NOKIA 行動電話（序
    號000000000000000 號，搭配門號0000000000號）各1 支、
    大哥大門號0000000000號晶片卡1 張，無證據證明係用以聯
    繫本件販賣、運輸毒品所用，爰不併為沒收之諭知。
六、共同被告乙○○、沃柏翰部分，業經原審判決確定。
七、據上論斷，應依刑事訴訟法第369 條第1 項前段、第364 條
    、第299 條第1 項前段，毒品危害防制條例第4 條第1 項、
    第17條第2 項、第18條第1 項前段、第19條第1 項、懲治走
    私條例第12條、第2 條第1 項、刑法第2 條第1 項、第11條
    、第55條前段、第37條第2 項，修正前刑法第28條、55條後
    段、第42條第2 項前段，判決如主文。
本案經檢察官劉玲興到庭執行職務。
中    華    民    國    98    年    11    月    27    日
                  刑事第七庭    審判長法  官  莊飛宗
                                      法  官  黃憲文
                                      法  官  陳明富
以上正本證明與原本無異。
如不服本判決應於收受本判決後10日內向本院提出上訴書狀，其
未敘述上訴理由者，並得於提起上訴後10日內向本院補提理由書
狀（均須按他造當事人之人數附繕本）「切勿逕送上級法院」。
中    華    民    國    98    年    11    月    27    日
                                      書記官  劉鴻瑛
附錄本判決論罪科刑法條：
毒品危害防制條例第4條第1項：
製造、運輸、販賣第一級毒品者，處死刑或無期徒刑；處無期徒
刑者，得併科新臺幣1 千萬元以下罰金。
懲治走私條例第2條第1項：
私運管制物品進口、出口逾公告數額者，處7 年以下有期徒刑，
得併科新臺幣3 百萬元以下罰金。
附表
┌──┬─────┬──┬────────────────┐
│編號│名      稱│數量│備                            註│
├──┼─────┼──┼────────────────┤
│1   │海洛因    │9塊 │淨重3,153.04公克，空包裝重456.77│
│    │          │    │公克，純度59.86%，純質淨重1,887.│
│    │          │    │41公克                          │
├──┼─────┼──┼────────────────┤
│2   │黑色塑膠袋│1只 │呈海洛因陰性反應，有高雄醫學大學│
│    │          │    │附設中和紀念醫院95年3 月7 日編號│
│    │          │    │9503-83 號檢驗報告可稽          │
├──┼─────┼──┼────────────────┤
│3   │MOTOROLA  │1支 │乙○○所有（手機序號000000000000│
│    │行動電話  │    │038 號、搭配門號0000000000號）  │
├──┼─────┼──┼────────────────┤
│4   │PHILIPS   │1支 │乙○○所有（手機序號000000000000│
│    │行動電話  │    │951 號、搭配門號0000000000號）  │
├──┼─────┼──┼────────────────┤
│5   │NOKIA     │1支 │沃柏翰所有（手機序號000000000000│
│    │行動電話  │    │218 號、搭配門號0000000000號）  │
├──┼─────┼──┼────────────────┤
│6   │NOKIA     │1支 │沃柏翰所有（手機序號000000000000│
│    │行動電話  │    │000 號、搭配門號0000000000號    │
└──┴─────┴──┴────────────────┘


司法院資訊處製作；財團法人民間司法改革基金會備份。
